臺灣屏東地方法院民事裁定　
111年度司監宣字第10號
聲  請  人  陳育瑜  

關  係  人  陳文俊  


上列當事人聲請選任受監護宣告人王涂綉妹之特別代理人事件，
本院裁定如下：
    主  文
選定陳文俊（民國00年00月00日生、身分證統一編號：Z0000000
00號）擔任受監護宣告人陳宴珊（民國00年00月00日生、身分證
統一編號：Z000000000號）於辦理被繼承人陳方秀琴（民國00年
0月00日生、身分證統一編號：Z000000000號、民國108年6月30
日死亡）遺產繼承分割相關事宜之特別代理人。
聲請程序費用新臺幣1,000 元由受監護宣告人陳宴珊負擔。
    理  由
一、本件聲請意旨略以：聲請人為陳宴珊之胞弟，並經本院108
    年度監宣字第357 號裁定選定為陳宴珊之監護人。因聲請人
    之母陳方秀琴於民國108 年6月30 日死亡，聲請人及陳宴珊
    同為陳方秀琴之繼承人，於辦理陳方秀琴之遺產繼承分割相
    關事宜時，聲請人與陳宴珊之利益相左，依法不得代理，爰
    依法請求選定陳文俊擔任陳宴珊辦理陳方秀琴遺產繼承分割
    相關事宜之特別代理人。
二、按監護人之行為與受監護人之利益相反或依法不得代理時，
    法院得因監護人、受監護人、主管機關、社會福利機構或其
    他利害關係人之聲請或依職權，為受監護人選任特別代理人
    ，此即民法第1113條準用同法第1098條第2 項之規定。又該
    條所定「依法不得代理」係採廣義解釋，包括民法第106 條
    禁止自己代理或雙方代理之情形，以及其他一切因利益衝突
    、法律上禁止代理之情形而言。
三、經查聲請人主張之事實，業據其提出戶籍謄本、繼承系統表
    、財政部南區國稅局遺產稅免稅證明書等件為證。依聲請人
    聲請狀及家事陳報補正狀所述，其稱係為辦理遺產分割繼承
    登記而聲請選任特別代理人，按其所辦理事務，實質上為處
    理被繼承人陳方秀琴之遺產繼承暨分割事宜，而本件聲請人
    既為受監護宣告人陳宴珊之監護人，亦同時為被繼承人陳方
    秀琴之繼承人，關於被繼承人陳方秀琴之遺產繼承及分割事
    宜，顯有利益衝突之情，依法不得代理，自有為受監護宣告
    人選任特別代理人之必要。次查財政部南區國稅局核定被繼
    承人陳方秀琴遺有坐落屏東縣○○鄉○○段000地號土地，其有
    繼承人3人，據聲請人提出之遺產分割方案所載，被繼承人
    所遺之上開地號土地由聲請人、陳育靖、受監護宣告之人陳
    宴珊共同繼承，各取得1/3持分，有遺產分割協議書在卷可
    憑。就形式觀之，並未侵害受監護宣告人之應繼分，是關於
    遺產分割等繼承事宜之處置，自應予以尊重。復查陳育靖已
    依據本院108 年度監宣字第357 號裁定，會同聲請人開具陳
    宴珊財產清冊完畢，此經本院職權調閱上開卷宗查明屬實。
    聲請人主張陳文俊為受監護宣告人陳宴珊之堂叔父，經本院
    向屏東○○○○○○○○函詢相關戶籍資料無訛，是陳文俊與受監護
    宣告人關係甚親，就被繼承人陳方秀琴之遺產繼承與協議分
    割事宜並無利害關係，且具狀同意擔任受監護宣告人陳宴珊
    之特別代理人，有屏東○○○○○○○○函、同意書在卷足憑，亦無
    其他不適任事由。從而，聲請人聲請選任陳文俊為受監護宣
    告人陳宴珊於辦理陳方秀琴所遺之遺產繼承與協議分割事宜
    之特別代理人，尚屬適當，應予准許。
四、依家事事件法第164 條第2 項，裁定如主文。
五、如不服本裁定，應於裁定送達後10日內向本院提出抗告狀，
    並繳納抗告費新臺幣1,000 元。
中　　華　　民　　國　　111 　年　　8 　　月　　4 　　日

                      家事法庭　司法事務官　唐淑嫻